臺灣臺北地方法院民事判決　　　　　　 95年度訴字第10566號
原　　　告　乙○○○
被　　　告　甲○○
訴訟代理人　吳雨學律師
上列當事人間請求損害賠償事件，本院於民國96年8 月14日言詞
辯論終結，判決如下：
    主  文
原告之訴駁回。
訴訟費用由原告負擔。
    事實及理由
一原告起訴主張：
  (一)伊女張玲君於民國88年間與被告結婚，並未生育子女。嗣張
    玲君於91年11月28日病故，遺有財產新臺幣（下同）2,405,
    497元（含中國信託商業銀行存款1,998,352元、基隆東信路
    郵局存款69,634 元、出售股票所得327,555元、出售基金所
    得9,956元），伊與被告為張玲君之繼承人，應繼分各為1/2
    ，惟被告將全部遺產據為己有，侵害伊繼承權，爰請求回復
    伊應得之1,202,749元。
  (二)被告復於張玲君在世時，以使張玲君進行人工受孕及接受開
    腦手術之方式，侵害張玲君之健康，致伊受有精神上之痛苦
    ，爰依侵權行為相關規定，請求被告賠償慰撫金1,000,000
    元。
  (三)張玲君於90年2 月間因病臥床，自斯時起至張玲君辭世時止
    ，由伊獨立照顧張玲君，被告因而無庸聘僱專業看護，而未
    支出按日以2,000 元計算之看護費用，爰依侵權行為相關規
    定，請求被告賠償伊於90年4 月至91年11月底期間，相當於
    看護費用之勞務支出800,000 元。
  (四)聲明為：被告應給付原告3,002,749 元，及自起訴狀繕本送
    達翌日起至清償日止，按年息百分之5 計算之利息。
二被告則抗辯：
  (一)張玲君過世時僅留有不到20,000元之遺產，且被告係依其遺
    願，為其購置金寶山靈骨塔位支出237,000 元，張玲君之遺
    產尚不足支付喪葬費用，被告自未侵害原告之繼承權。退步
    言之，縱認原告之繼承權遭到侵害，然其在92年2 月間即曾
    向被告追討遺產，足證其在斯時即知繼承權遭侵害之事實，
    其遲至95年間方提起本件訴訟，請求權顯已罹於時效，被告
    亦得拒絕給付。
  (二)原告另依侵權行為相關規定請求被告賠償慰撫金、相當於看
    護費之勞務支出，縱認原告有權為此請求，其請求權亦已罹
    於時效。
  (三)聲明為：原告之訴駁回。
三得心證之理由：
  (一)侵害繼承權部分：
    1.按繼承權被侵害者，被害人或其法定代理人得請求回復之
      。前項回復請求權，自知悉被侵害之時起，二年間不行使
      而消滅；自繼承開始時起逾十年者亦同，民法第1146條定
      有明文。
    2.原告主張被告與其女張玲君為夫妻，婚後未生育子女；張
      玲君於91年11月28日病逝，兩造為張玲君之繼承人，原告
      並未分得張玲君之遺產等情，為被告所不爭，堪予信實。
      惟原告另主張：其對張玲君之遺產繼承權遭被告侵害云云
      ，則為被告所否認，對此利己之事實，自應責由原告舉證
      證明之。經查：
      原告主張張玲君身故時，遺產達2,405,497 元云云，僅
        提出中國信託商業銀行存款系統歷史交易查詢報表、基
        隆東信路郵局客戶歷史交易清單、股票歷史成交紀錄等
        件為證（本院卷第19至31頁、第37至42頁參照），惟觀
        諸該等報表，於張玲君91年11月28日亡故時，其所有之
        中國信託、郵局存款分別為21元、25元，非如原告主張
        之1,998,352元、69,634 元；至由前述股票歷史成交紀
        錄，亦僅能得知於90年1月18日至91年1月23日期間，張
        玲君共有56筆股票交易，成交金額達1,513,506 元，尚
        不足以證明張玲君身後遺有價值327,555元之股票及
        9,956 元之基金。由是可知原告主張之遺產數額，並無
        確切證明，其此部分所言即難遽信。
      退步言之，縱認被告確實侵害原告之繼承權，原告有權
        請求回復遺產1,202,749 元，然原告前於92年間即曾向
        被告追索其應得之遺產，有被告提出、原告於92年2 月
        17日親書之信函為證（本院卷第144至147頁參照），足
        證原告至遲於斯日即已知悉繼承權遭被告侵害，其遲至
        95年9 月29日方提起本件訴訟，請求回復繼承權，其繼
        承回復請求權之行使，顯已罹於時效，被告提出時效抗
        辯拒絕給付，於法自屬有據。
  (二)侵權行為損害賠償部分：
    1.按因故意或過失，不法侵害他人之權利者，負損害賠償責
      任。故意以背於善良方俗之方法，加損害於他人者亦同，
      民法第184條第1項著有規定。又依侵權行為相關規定請求
      賠償，倘行為人否認有侵權行為，應由請求人就此利己之
      事實舉證證明，若請求人先不能舉證證明自己主張之事實
      為真實，則行為人就其抗辯事實，即令不能舉證，或所舉
      證據尚有疵累，亦應駁回請求人之請求（最高法院17年上
      字第917號判例參照）。
    2.原告主張被告故意以讓張玲君接受人工受孕及開腦手術之
      方法，侵害張玲君之健康，致其受有精神上痛苦；及於張
      玲君生病期間，未聘僱專業看護，而由其負責照顧張玲君
      ，均屬故意不法侵害其權利，應依侵權行為相關規定負賠
      償之責云云，未據提出確切證據證明之，要難認為被告確
      有原告所指故意侵害張玲君健康之舉；況原告坦認：因被
      告承諾日後會奉養原告，故其自願辭職照顧生病之張玲君
      等語（本院96年8 月14日言詞辯論筆錄參照），尤證原告
      照顧生病之張玲君，乃出於自由意願而為，被告雖因此未
      聘僱專業看護並支付費用，然並未因此侵害原告之權利甚
      明，原告主張被告應對其負侵權行為損害賠償之責，亦屬
      無稽，其所為前開主張均不足採。
  (三)綜上所述，原告未能證明被告有其指稱之侵害繼承權及侵害
    張玲君之健康、致其支出看護張玲君勞務等侵權行為，則其
    請求被告回復其繼承權，並負侵權行為賠償之責，均難認有
    據。準此，原告請求被告給付3,002,749 元，及自起訴狀繕
    本送達翌日起至清償日止，按年息百分之5 計算之法定遲延
    利息，為無理由，不應准許。
  (四)本件事證已明，兩造其餘攻擊防禦方法及舉證，核與判決結
    果無影響，爰不再一一論列，併予敘明。
四訴訟費用之負擔：民事訴訟法第78條。
中　　華　　民　　國　　96　　年　　8 　　月　　28　　日
                  民事第六庭    法　官　陳婷玉
以上正本係照原本作成
如對本判決上訴，須於判決送達後20日內向本院提出上訴狀
中　　華　　民　　國　　96　　年　　8 　　月　　28　　日
                    　　　　　　書記官　詹雪娥
